---
title: "Lae Eesti keele kõnekorpus
output: html_notebook
---

Võta aluseks Eesti keele [ilukirjanduse korpus](http://www.cl.ut.ee/korpused/segakorpus/eesti_ilukirjandus_1990/) ja leia sealt random 1M sõnast tähtede asukohad sõnas:

  * aluseks on see postitus: http://www.prooffreader.com/2014/05/graphing-distribution-of-english.html?m=1
  * Eesti keele korpus: http://www.cl.ut.ee/korpused/segakorpus/

```{r}
library(tidyverse)
library(tei2r)
library(tidytext)
library(stringr)
library(splitstackshape)
library(janitor)
library(feather)

# kuva numbrid komakohtadega
options(scipen = 99)
```

Funktsioon korpuse xml failide laadimiseks
```{r}
lae_tei <- function(x){
  korpus <- parseTEI(x, "s")
  
  korpus_df <- data_frame(rida = korpus)
}
```

Lae korpused failidest ühte data_frame kokku
```{r}
# failide nimekiri laadimiseks
korpus_files = list.files("data/Eesti_ilukirjandus/ilukirjandus/Eesti_ilukirjandus_1990/", full.names = TRUE)
```

Lae kogu ilukirjanduse korpus ühte data frame:
[http://www.cl.ut.ee/korpused/segakorpus/eesti_ilukirjandus_1990/](http://www.cl.ut.ee/korpused/segakorpus/eesti_ilukirjandus_1990/)
```{r}
kokku_korpus <- map_df(korpus_files, lae_tei)

```

Töötle korpust nii, et iga sõna on eraldi real
```{r}
korpus_sonad <- kokku_korpus %>% 
  unnest_tokens(word, rida)
```

Eesti tähestik
```{r}
eesti_tahestik <- c("a", "b", "c", "d", "e", "f", "g", "h", "i", "j", "k", "l", 
                    "m", "n", "o", "p", "q", "r", "s", "š", "z", "ž", "t", "u", 
                    "v", "w", "õ", "ä", "ö", "ü", "x", "y")
```

Töötle korpust nii, et iga täht on eraldi real
Võta arvesse random 1M sõna
Ainult eesti tähestiku tähed ja neid sisaldavad sõnad
```{r}
set.seed(10)

korpus_tahad <- korpus_sonad %>% 
  mutate(id = row_number()) %>% 
  sample_n(250000) %>% 
  unnest_tokens(taht, word, token = "characters", drop = FALSE) %>% 
  mutate(mitte_eesti_tahestik = ifelse(!taht %in% eesti_tahestik, 1, 0)) %>% 
  # jäta alles ainult Eesti tähestiku tähed
  group_by(word) %>% 
  mutate(mitte_eesti_sona = sum(mitte_eesti_tahestik)) %>% 
  filter(mitte_eesti_sona == 0) %>% 
  select(-mitte_eesti_tahestik, -mitte_eesti_sona)
```



Töötle tabelit nii, et igal tähele on juurde lisatud tema asukoht sõnas.
Kõigis sõnades on tähe asukoht leitud vahemikust 1-15 täht.
```{r}
tahe_asukoht_sonad <- korpus_tahad %>% 
  mutate(sona_pikkus = str_length(word)) %>% 
  group_by(id) %>% 
  # jaga iga sõna 15-ks tähe kohaks ja leia vastavalt igale tähele asukoht
  mutate(mitmes_taht = row_number(),
         tahe_kaal = 15 / sona_pikkus,
         tahe_lopp = round(cumsum(tahe_kaal)),
         tahe_algus = lag(tahe_lopp, 1, default = 0) + 1,
         tahe_kaal_2 = tahe_lopp - lag(tahe_lopp, 1, default = 0)) %>% 
  ungroup() %>% 
  # dubleeri iga rida nii mitu korda kui mitu korda see täht sõnas esineb 
  # iga sõna kohta on tabelis 15 rida
  expandRows("tahe_kaal_2") %>% 
  group_by(id) %>% 
  mutate(tahe_asukoht = row_number()) %>% 
  ungroup() %>% 
  select(taht, tahe_asukoht)
```

Iga tahe esinemissagedus
```{r}
tahe_esinemissagedus <- korpus_tahad %>% 
  tabyl(taht, sort = TRUE)
```


Salvesta töödeldud tabel visualiseerimiseks
```{r}
save(tahe_asukoht_sonad, tahe_esinemissagedus, file = "data/tahe_asukoht_sonad.RData")
```
